【裁判字號】    97,交聲,2821
【裁判日期】    971230
【裁判案由】    違反道路交通管理處罰條例聲明異議
【裁判全文】
臺灣臺北地方法院交通事件裁定        97年度交聲字第2821號
原處分機關  臺北市交通事件裁決所
異  議  人
即受處分人  甲○○
上列受處分人因違反道路交通管理處罰條例案件，對於臺北市交
通事件裁決所於民國97年7 月25日所為之處分（原處分案號：北
市裁催字第裁22-C00000000號），聲明異議，本院裁定如下：
    主  文
原處分撤銷。
甲○○不罰。
    理  由
一、原處分意旨略以：異議人即受處分人甲○○於民國97年1 月
    10日17時33分許，騎乘車牌號碼DSU-979 號輕型機車行經臺
    北縣汐止市○○路與樟樹二路口處，為臺北縣政府警察局交
    通警察大隊汐止分隊（下稱原舉發單位）員警乙○○目擊「
    機車左轉未依標誌二段式左轉」之違規事實，乃依道路交通
    管理處罰條例第48條第1 項第2 款之規定逕行填製北縣警交
    字第C00000000 號舉發違反道路交通管理事件通知單（下稱
    舉發通知單）舉發並移送原處分機關，經原處分機關調查結
    果認異議人確有前開違規行為，乃依上開條例第48條第1 項
    第2 款、第63條第1 項及違反道路交通管理事件統一裁罰基
    準等規定，裁處異議人罰鍰新臺幣1,800 元，併記違規點數
    1 點。
二、聲明異議意旨略以：異議人從未收到上開舉發通知單，且異
    議人於員警所稱舉發當時正在公司上班，並未騎乘機車行經
    上述地點，本件交通事件裁決顯有錯誤，為此請求撤銷原處
    分等語。
三、按法院受理有關交通事件，準用刑事訴訟法之規定；其處理
    辦法，由司法院會同行政院定之，道路交通管理處罰條例第
    89條定有明文，而道路交通案件處理辦法第4 條第1 項即明
    文規定：「聲明異議案件之處理，除準用刑事訴訟法有關規
    定外，依本辦法之規定處理之。」。是以，法院審理異議人
    違反道路交通管理處罰條例聲明異議案件時，當應視其性質
    準用刑事訴訟法之相關規定。又按犯罪事實應依證據認定之
    ，無證據不得認定犯罪事實。又不能證明被告犯罪者，應諭
    知無罪之判決，刑事訴訟法第154 條第2 項、第301 條第1
    項分別定有明文。而所謂認定犯罪事實之證據，係指足以認
    定被告確有犯罪行為之積極證據而言，該項證據自須適合於
    被告犯罪事實之認定，始得採為斷罪資料，如未能發現相當
    證據，或證據不足以證明，自不能以推測或擬制之方法，以
    為裁判之基礎；且無論直接或間接證據，其為訴訟上之證明
    ，須於通常一般之人均不致有所懷疑，而得確信其為真實之
    程度者，始得據為有罪之認定，倘其證明尚未達到此一程度
    ，而有合理之懷疑存在，致法院無從為有罪之確信，自應為
    無罪之判決（最高法院40年台上字第86號、76年台上字第49
    86號判例意旨參照）；據此，交通聲明異議案件，若異議人
    交通違規行為之事證，無法達到毫無合理可疑之證明程度，
    本諸上開刑事訴訟法貫徹無罪推定原則之當然結果，「罪證
    有疑、利歸被告」，自應為對異議人有利之認定。
四、經查：
  (一)上開車牌號碼DSU-979 號輕型機車為異議人所有，而於上開
    時間、地點為警舉發上開違規，並填製上開舉發通知單等情
    ，業據被告自承名下確有該機車，證人即舉發員警乙○○亦
    到庭證述目擊駕駛人違規並攔停舉發之情甚詳，並有車籍查
    詢資料、舉發通知單等件在卷可按，惟觀諸該舉發通知單，
    其上記載駕駛人姓名為「吳佳麗」、出生年月日為65年04月
    「15日」、身分證字號為「Ｚ000000000」之內容，均與異議
    人姓名、出生日、身分證字號不符，對此，乙○○當庭證稱
    ：姓名「吳佳麗」是根據駕駛人提供的行照抄寫，其他則係
    筆誤，惟此姓名與異議人姓名明顯不同，況乙○○復坦認：
    「（問：你能夠回憶當天開單的對象是否就是在庭的受處分
    人？）沒辦法，因為當天天色很暗... 」，且本院查無異議
    人曾改名之相關紀錄（見本院卷附全戶戶籍資料查詢結果，
    同址僅另有其父吳義富及94年生之吳宜峰設籍於該處，而無
    所謂「吳佳麗」之人或相類似年紀之女性），異議人亦否認
    曾改名或認識吳佳麗，又稱今年（97年）年初曾遺失汽車及
    機車駕照申請補發，並當庭提出兩張駕照以佐其說，是本件
    員警乙○○舉發之違規駕駛人是否確為異議人？實非無疑，
    且已無法排除係因異議人駕照遺失而遭不詳之人偽造「吳佳
    麗」名義之上開機車行照並於遭舉發之際出示予乙○○抄寫
    之可能。
  (二)又經本院向原處分機關調取上開舉發通知單之原本，並蒐集
    異議人所寫「甲○○」、「吳佳麗」之平日、庭寫等字跡，
    送法務部調查局鑑定該舉發通知單上收受通知聯者簽章欄內
    「吳佳麗」筆跡是否為異議人書寫？而經該局鑑定函覆稱該
    「吳佳麗」筆跡僅有一式且書寫潦草變形，致無法歸納確認
    書寫習慣特徵，歉難進行鑑定，此有該局97年12月17日函乙
    紙在卷可稽，核與本院肉眼目視無法辨別該第3 字為何字之
    結果相符，是亦無法直接證明異議人即係當場簽收該舉發通
    知單之違規駕駛人。
  (三)雖乙○○員警陳稱對方有說家裡住附近、以異議人所稱之公
    司（臺北市○○區○○路1 段360 巷8 號4 樓）、住家（臺
    北縣汐止市○○○路119 巷10弄19號4 樓）之相對位置，異
    議人並非不可能從公司經過違規地點返家等語，然此等特徵
    、研判，尚不足以逕予證明違規之人即為異議人而排除上開
    各項對異議人有利之事證，且參酌本件舉發違規時間為97年
    1 月10日17時33分許，而受處分人於當日有正常上班、工作
    時間為上午9 時至下午6 時、職稱為財務部門之會計，此業
    據異議人陳述甚詳，並有其提出之異言堂廣告股份有限公司
    97年11月5 日開立之上班證明存卷為憑，亦能佐證異議人所
    辯當時人在公司，不可能行經該處等詞，確有其所本。
  (四)從而，異議人遺失之駕照遭他人偽造機車行照並持以向員警
    行使之可能性確實存在，舉發員警當庭亦無法指認異議人是
    否即為駕駛人，舉發通知單又無法證明為異議人親自簽收，
    又別無異議人曾出借上開機車予某「吳佳麗」使用之積極證
    據，是受處分人是否有舉發通知單上所載之前揭違規行為？
    容有疑義，自無從證明受處分人確有原處分機關所指違反道
    路交通管理處罰條例第48條第1 項第2 款規定之違規事實，
    則原處分機關對於異議人所為之裁罰，即欠缺依據，異議人
    否認違規，請求撤銷原處分，自屬有據。
五、綜上所述，異議人聲明異議所執理由，尚非無據，本件實查
    無足夠之積極證據堪以證明異議人有原處分機關所認定前開
    機車左轉未依標誌二段式左轉之違規行為，揆諸首揭說明之
    證據法則，違規事證有疑，自應利歸異議人，則原處分機關
    不察，遽憑原舉發單位函覆結果，逕對異議人為前開裁決，
    即難認為允當，應認異議人之異議為有理由，由本院將原處
    分撤銷，改諭知異議人不罰，以資適法。
六、據上論斷，應依道路交通案件處理辦法第20條前段，裁定如
    主文。
中    華    民    國    97    年    12    月    30    日
                  交通法庭    法  官  吳勇毅
以上正本證明與原本無異。
如不服本裁定，應於送達後5日內，向本院提出抗告狀。
                              書記官  游秀珠
中    華    民    國    97    年    12    月    31    日


司法院資訊處製作；財團法人民間司法改革基金會備份。
